【裁判字號】    97,上易,2604
【裁判日期】    971222
【裁判案由】    竊盜
【裁判全文】
臺灣高等法院刑事判決                97年度上易字第2604號
上  訴  人  臺灣板橋地方法院檢察署檢察官
被      告  乙○○
上列上訴人因竊盜案件，不服臺灣板橋地方法院97年度易字第11
85號，中華民國97年8月29日第一審判決（起訴案號：臺灣板橋
地方法院檢察署97年度偵字第1556號），提起上訴，本院判決如
下：
    主  文
上訴駁回。
    理  由
一、公訴意旨略以：被告乙○○於民國95年9月27日某時，在臺
    北縣樹林市○○街90號，以自備之鑰匙，竊取甲○○所有之
    車牌號碼GV-3137號自用小客車，得手後，作為代步工具，
    嗣經警於95年9月28日上午7時許，在臺北縣土城市○○街23
    號旁尋獲，始知上情，因認被告乙○○涉犯刑法第320條第1
    項之竊盜罪嫌等語。
二、按犯罪事實應依證據認定之，無證據不得認定犯罪事實，又
    不能證明被告犯罪者，應諭知無罪之判決，刑事訴訟法第15
    4 條第2 項、第301 條第1 項定有明文。所謂認定犯罪事實
    之證據，係指足以認定被告確有犯罪行為之積極證據而言，
    該項證據自須適合於被告犯罪事實認定，始得採為斷罪資料
    。又苟未能發現相當證據，或證據不足以證明，自不能以推
    測或擬制之方法，以為裁判基礎，亦分別有最高法院29年度
    上字第3105號及同院40年度台上字第86號判例意旨可資參照
    。
三、公訴人認被告乙○○涉犯本件竊盜罪行，無非係以被害人甲
    ○○於警詢之指述、證人李瑞賢之證述、內政部警政署刑事
    警察局96年10月11日刑醫字第0960155148號鑑定書及照片數
    紙等資為論據。訊據被告堅決否認有何竊盜犯行，辯稱：伊
    並未竊取上開自用小客車，伊曾經搭乘友人之自用小客車一
    同去購買毒品，不確定是否即為本件之自用小客車等語。
四、經查：
  (一)證人即系爭自用小客車車主甲○○於警詢中雖陳稱：其所有
    之上開自用小客車係於95年9月27日，於臺北縣樹林市○○
    街90號前遭竊等語（見96年度偵字第24506號卷第20頁），
    然由其所述，僅能證明系爭車輛失竊之事實，至系爭車輛究
    係何人竊取，甲○○既未親眼目睹，自無從依其所述證明被
    告係下手竊取系爭自用小客車之人。
  (二)其次，本件係95年9月28日上午，民眾發現上開自用小客車
    停放在其住宅門前，阻礙進出，故向派出所員警報案，員警
    通知車主到場，始知悉該車於前晚在樹林市失竊。嗣經李瑞
    賢至車輛尋獲現場採證，於該車駕駛座車門外側近車窗發現
    一道血痕，經研判係坐於駕駛座之人手伸出車外時所遺留等
    情，雖據證人即臺北縣政府警察局土城分局鑑識小隊小隊長
    李瑞賢於原審及本院審理時結證在卷（見原審卷第103、104
    頁），而該採證所得血跡經送請內政部警政署刑事警察局比
    對鑑驗結果，認與被告之DNA型別相符，亦有內政部警政署
    刑事警察局96年10月11日刑醫字第0960155148號鑑定書乙份
    可憑（見96年度偵字第24506號卷第21頁），是上開車門外
    之血跡為被告坐於該車駕駛座時所遺留，固可認定。然上開
    車輛門鎖並無遭破壞之明顯跡證，且亦未在車內採得被告之
    指紋或血跡，亦據李瑞賢證述無訛，則被告究係親自駕駛該
    車輛或僅係搭乘，容非無疑，況被告乘坐該車輛之原因多端
    ，或係竊盜，或係收贓，或係向友人借用共乘，不一而足，
    自難單憑被告曾乘坐該車，並於車門外遺留血跡，即認該車
    為被告竊取無訛。
  (三)至卷附照片（見同上偵查卷第25至33頁）僅能證明該車輛經
    尋獲時之狀態，亦不足為被告犯竊盜罪之論據。
五、綜上所述，依公訴人所舉證據，客觀上既尚未達於通常一般
    人均不致有所懷疑，而得確信被告犯竊盜罪之程度，依「罪
    證有疑，利於被告」之法則，即應為有利於被告之認定。此
    外，復查無其他積極證據足資證明被告有何竊盜犯行，既不
    能證明被告犯罪，依法應為無罪之諭知。
六、原審以不能證明被告犯罪，而為無罪判決之諭知，尚無不合
    ，檢察官仍執陳詞提起上訴，核無理由，應予駁回。
七、被告經合法傳喚無正當理由不到庭，爰不待其陳述逕為判決
    。
據上論斷，應依刑事訴訟法第368條、第371條，判決如主文。
本案經檢察官侯寬仁到庭執行職務。
中    華    民    國    97    年    12    月    22    日
                  刑事第二十一庭審判長法  官  蔡彩貞
                                      法  官  楊力進
                                      法  官  許永煌
以上正本證明與原本無異。
不得上訴。
                                      書記官  江采廷
中    華    民    國    97    年    12    月    22    日


司法院資訊處製作；財團法人民間司法改革基金會備份。
